Inventaris van de kaarten 1570- ca. 1890, verzameld door E. H. Bergsma
Nationaal Archief, Den Haag
Collectie Bergsma
Bergsma / Kaarten
oudste stuk - jongste stuk: 1570-1890
BMF
606 inventarisnummer(s);
Kaarten, gedrukt en een enkele in manuscript; deels in kleur.
Nationaal Archief, Den Haag
Bergsma, Ennius Harmen (1811-1899)
Het archief bestaat uit een collectie historische, militaire en andere thematische kaarten uit de 18de en 19de eeuw. Een aanzienlijk deel bestaat uit gedrukt atlasbladen en een deel is in kleur. Diverse landen en kuststroken op alle continenten komen voor. Het zwaartepunt ligt op kaarten van landen, streken en steden in Europa.
Archiefvorming
Geschiedenis van de archiefvormer
Algemeen
De Collectie Bergsma is afkomstig van Ingenieur E.H. Bergsma, en is waarschijnlijk opgebouwd in de periode 1830-1899, in de tijd dat hij werkzaam was bij de Nederlandse Genie, en mogelijk ook na zijn pensionering.
E.H. Bergsma, 1811-1899
Ennius Harmen Bergsma werd geboren te Leeuwarden op 28 april 1811. Hij was de zoon van de notaris en advocaat van het Hof van Friesland, Johannes Caspar Bergsma, en Sytske Gesina Schultz.
Zijn militaire loopbaan begon Ennius Harmen op vijftienjarige leeftijd als kadet bij de Artillerie- en Genieschool te Delft. Toen deze school twee jaar later werd opgenomen in de pas geopende Koninklijke Militaire Academie verhuisde Ennius Harmen mee naar Breda.
Na een studie van vier jaar werd hij op 15 october 1830 beëdigd als Tweede Luitenant Ingenieur. Zijn eerste militaire daad was het in staat van verdediging brengen van de vesting Breda tijdens de Belgische opstand. Zijn vroegste werk bij de Genie is een aantekening over het fort Nieuw Sint Andries.
Op 10 november 1833 volgde zijn aanstelling als Luitenant bij de Staf van het Korps Ingenieurs. Van zijn hand zijn verscheidene plans en tekeningen van de vestingsteden Gorinchem (1838), Grave (1840, 1841), Woudrichem (1844, 1861, 1865), Breda (1845), Groningen (1853, 1854, 1855, 1858), en Harlingen (1856). Deze berusten allen in het kaartenarchief van de Genie op de Kaartenafdeling van het Algemeen Rijksarchief.
In 1837 trouwde hij met Adriana Catharina Paulina Versfelt. Her echtpaar kreeg acht kinderen, van wie de tweede zoon, Johan Casparus Jacob Samuel (geboren 16 september 1840) eveneens voor een loopbaan bij de Genie koos.
Bergsma bracht het tot de rang van majoor op 55-jarige leeftijd. Na een rustige loopbaan echter met veel verhuizingen, (Genie-officieren verhuisden naar de plaats waar zij werkzaam waren) is hij op 3 september 1868 op pensioen gesteld.
Op 11 juli 1899 is hij overleden te Arnhem.
Geschiedenis van het archiefbeheer
Overdracht
Na het overlijden van zijn vader nam Johan Casparus Jacob Samuel Bergsma diens collectie kaarten over. Waarschijnlijk heeft hij de verzameling verder uitgebreid.
In 1902 overleed Johan Caspar Bergsma te Amsterdam. De collectie werd nog in dat jaar geveild, en aangekocht door het Rijksarchief in de provincie Noord-Brabant, die bezig was met de verwerving van de op Noord-Brabant betrekking hebbende kaarten en tekeningen. Het kaartenmateriaal, dat niet in de verzameling van Noord-Brabant paste werd voorlopig verbannen naar de zolder. Een lijst van getekende kaarten die door het Rijksarchief in Noord-Brabant werd opgenomen, is beschreven in VROA 1903, blz. 87 t/m 89. In 1910 werd, na machtiging van de minister van Binnenlandse Zaken, de collectie van de zolder gehaald en verdeeld. Het Algemeen Rijksarchief kreeg naast de kaarten van de provincie Zuid-Holland, de kaarten van alle delen van de wereld toegewezen (Aanw. 1913 VII 4 t/m 22), en de Rijksarchieven in de provincies kregen ieder hun deel (VROA 1910 pag. 315, 331, 346, 436).
Opbouw van de collectie
Door het Rijksarchief te 's-Hertogenbosch werd de collectie getypeerd als volgt: "De geheele collectie was zeer verward en bestond in vele honderden bladen van allerlei formaat, waaronder ook tal van krabbels en fragmenten van teekeningen, alsmede eenige serieën van studie-teekeningen, van E.H. Bergsma als kadet. Verreweg het meeste was zonder titel of herkenningsmerk". De getekende kaarten die door het Rijksarchief zijn opgenomen, zijn beschreven in VROA 1903 blz. 86 t/m 89.
Slechts enkele niet gesigneerde kaarten in de collectie, beschreven in deze catalogus, zouden van de hand van Bergsma kunnen zijn.
De catalogus bevat dus niet alles, wat door E.H. en J.C. Bergsma verzameld is. Een deel van de collectie moet in de Rijksarchieven in de provincies gezocht worden.
De collectie omvat kaarten van alle delen van de wereld. Het merendeel bestaat uit gedrukte atlasbladen van zowel Nederlandse als buitenlandse auteurs. Er bevinden zich historische, militaire en andere thematische kaarten in de collectie. Opvallend groot is het aantal dubbelen. Van veel kaarten zijn twee, van enkele zelfs drie of vier exemplaren aanwezig, zonder dat er sprake is van verschillende drukken of staten.
Omtrent de manier waarop Bergsma verzameld heeft, is niet veel bekend. Op zijn werk kwam hij met kaarten en kaartmakende instanties in aanraking, wat hem het verzamelen gemakkelijker zal hebben gemaakt.
Waarschijnlijk zal hij ook veel van de atlasbladen op veilingen en in antiquariaten hebben gekocht. Een enkele keer staan persoonsnamen in potlood op de achterzijde van de kaart vermeld. Dit zou een aanwijzing kunnen zijn, dat hem ook kaarten geschonken werden.
Catalogisering
De collectie was zeer summier geordend naar regio onder verschillende nummers van de Aanwinsten over het jaar 1913 van het Algemeen Rijksarchief. De kaarten van Zuid-Holland waren geordend naar thema; Europa naar land/groter gebied, en de overige werelddelen waren niet onderverdeeld.
Van de kaarten was geen beschrijving gemaakt.
De verwerving van het archief
Het archief is bij Koninklijk Besluit of ministeriële beschikking overgebracht.
Het Algemeen Rijksarchief kreeg in 1910 naast de kaarten van de provincie Zuid-Holland, de kaarten van alle delen van de wereld toegewezen (Aanw. 1913 VII 4 t/m 22). Zie: 'Geschiedenis van het archiefbeheer'.
Inhoud en structuur van het archief
Inhoud
Het betreft hier voornamelijk atlaskaarten van de gehele wereld en Zuid-Holland in de periode 1570-c. 1890.
Ordening van het archief
Van de regionale ordening is niet afgeweken. Ik heb gebruik gemaakt van de regionale indeling van het Bureau CCK (Centrale Catalogus van de Kartografie) tot op provinciaal niveau. Hoewel niet aangegeven in de inhoudsopgave, zijn de kaartbeschrijvingen verder geordend van algemeen naar bijzonder: na de kaarten van een land volgen de provinciekaarten en vervolgens de stadsplattegronden. De laatste twee categorieën, en soms ook de eerste, zijn alfabetisch op trefwoord ingedeeld.
Aanwijzingen voor de gebruiker
Openbaarheidsbeperkingen
Volledig openbaar.
Materiële beperkingen
Het archief kent beperkingen voor het raadplegen van stukken als gevolg van slechte materiële staat.
Aanvraaginstructie
Openbare archiefstukken kunnen online worden aangevraagd en gereserveerd. U kunt dit ook via de terminals in de studiezaal van het Nationaal Archief doen. Om te kunnen reserveren dient u de volgende stappen te volgen:
Creëer een account of log in.
Selecteer in de archiefinventaris een archiefstuk.
Klik op ‘Reserveer’ en kies een tijdstip van inzage.
Verwant materiaal
Beschikbaarheid van kopieën
Inventarisnummers van dit archief zijn niet in kopievorm beschikbaar
Afgescheiden archiefmateriaal
De kaarten van andere provincies dan Zuid-Holland, enkele uitzonderingen daargelaten, berusten in de Rijksarchieven van de desbetreffende provincies.
Publicaties
Literatuurlijst
Bodel Nijenhuis, J.T. & Eekhof, W. "De algemeene kaarten van de provincie Friesland". (Leiden en Leeuwarden) 1946. In: Acta Cartografica. "A series of monographs and studies on the history of cartography, reprinted from periodicals since 1800". Vol. XIV/1972. Amsterdam.
Bonacker, W. "Kartenmacher aller Länder und Zeiten". Stuttgart, 1966.
Duranthion, Marc. "La Carte de France, son histoire 1678-1978". Paris, 1978.
Fockema Andreae, S.J. & Hoff, B. van het, "Geschiedenis der Kartografie van Nederland, van den Romeinschen tijd tot het midden der 19e eeuw". 's-Gravenhage, 1947.
Koeman, C. "Atlantes Neerlandici. Bibliography of terrestrial, maritime and celestial atlases and pilot books, published in the Netherlands up to 1880". 5 volumes. Amsterdam, 1967.
Tooley, R.V. "Dictionary of mapmakers". Amsterdam, 1979.
Tooley, R.V. "Maps and Map-makers". Londen, 1949.
"Nieuw Nederlandsch Biografisch Woordenboek". Onder redactie van P.C. Molhuysen, P.J. Blok (en anderen). Leiden, 1911-1937. 10 delen.
"Verslagen omtrent 's Rijks Oude Archieven". Deel 11, 18 en 21, 's-Gravenhage, resp. 1903, 1910, 1913.
Bijlagen
Lijst van afkortingen
Literatuur en documentatie (voor de hele titel, zie de literatuurlijst)
F.A.
Fockema Andreae, S.J. & Hoff, B. van het, "Geschiedenis der kartografie van Nederland".
VROA.
Verslagen omtrent 's-Rijks Oude Archieven.
NNBW
Nieuw Nederlands Biografisch Woordenboek.
Atlantes
C. Koeman, "Atlantes Neerlandici".
Acta Cartogr.
"Acta Cartographica".
Kaartbeschrijvingen
M.S.
Manuscript.
z.s.
zonder schaalaanduiding.
z.j.
zonder jaarvermelding.
z.n.
zonder (auteurs)naamvermelding.
Concordans
Aanw 1913 VII 4a 65-1
Aanw 1913 VII 4b 65-9
Aanw 1913 VII 4c 65-8
Aanw 1913 VII 4d 65-7
Aanw 1913 VII 4e 65-6
Aanw 1913 VII 4f 65-5
Aanw 1913 VII 4g 65-4
Aanw 1913 VII 4h 65-3
Aanw 1913 VII 4i 65-2
Aanw 1913 VII 5a 101
Aanw 1913 VII 5b 102
Aanw 1913 VII 5c 103-1
Aanw 1913 VII 5d 68
Aanw 1913 VII 5e 103-2
Aanw 1913 VII 5f 66-1
Aanw 1913 VII 5g 66-2
Aanw 1913 VII 5h 67-1
Aanw 1913 VII 5i 67-2
Aanw 1913 VII 5j 67-3
Aanw 1913 VII 5k 70
Aanw 1913 VII 5l 71
Aanw 1913 VII 5m 69
Aanw 1913 VII 5n 72-1
Aanw 1913 VII 5o 72-2
Aanw 1913 VII 5p 74-1
Aanw 1913 VII 5q 74-2
Aanw 1913 VII 5r 74-3
Aanw 1913 VII 5s 75
Aanw 1913 VII 5t 73
Aanw 1913 VII 6a 63-1
Aanw 1913 VII 6b 63-3
Aanw 1913 VII 6c 63-2
Aanw 1913 VII 6d 61
Aanw 1913 VII 6e 62
Aanw 1913 VII 6f 64
Aanw 1913 VII 7a 76
Aanw 1913 VII 7b 94
Aanw 1913 VII 7c 79
Aanw 1913 VII 7d 90
Aanw 1913 VII 7e 91
Aanw 1913 VII 8a 77
Aanw 1913 VII 8b 82-1
Aanw 1913 VII 8c 82-2
Aanw 1913 VII 8d 93-1
Aanw 1913 VII 8e 93-2
Aanw 1913 VII 8f 99-1
Aanw 1913 VII 8g 99-2
Aanw 1913 VII 8h 99-3
Aanw 1913 VII 8i 83
Aanw 1913 VII 8j 87-1
Aanw 1913 VII 8k 78
Aanw 1913 VII 8l 89
Aanw 1913 VII 8m 97
Aanw 1913 VII 8n 88
Aanw 1913 VII 8o 92
Aanw 1913 VII 8p 81
Aanw 1913 VII 8q 96
Aanw 1913 VII 8r 98
Aanw 1913 VII 8s 87-2
Aanw 1913 VII 8t 100
Aanw 1913 VII 8u 95
Aanw 1913 VII 9a 60-1
Aanw 1913 VII 9-1a 60-2
Aanw 1913 VII 9b 104
Aanw 1913 VII 9c 84
Aanw 1913 VII 9c-1 85
Aanw 1913 VII 9c-2 86
Aanw 1913 VII 9d 80
Aanw 1913 VII 9e 59
Aanw 1913 VII 10a 321
Aanw 1913 VII 10b 322
Aanw 1913 VII 10c 338
Aanw 1913 VII 10d 339
Aanw 1913 VII 10e 346
Aanw 1913 VII 10f 323
Aanw 1913 VII 10g 324
Aanw 1913 VII 10h 325
Aanw 1913 VII 10i 347
Aanw 1913 VII 10j 348
Aanw 1913 VII 10k 337
Aanw 1913 VII 10l 340
Aanw 1913 VII 10m 326
Aanw 1913 VII 10n 327
Aanw 1913 VII 10o 344
Aanw 1913 VII 10p 343
Aanw 1913 VII 10q 328
Aanw 1913 VII 10r 329
Aanw 1913 VII 10s 335
Aanw 1913 VII 10t 336
Aanw 1913 VII 10u 330
Aanw 1913 VII 10v 333
Aanw 1913 VII 10w 334
Aanw 1913 VII 10x 342
Aanw 1913 VII 10y 350
Aanw 1913 VII 10z 345
Aanw 1913 VII 10Aa 349
Aanw 1913 VII 10Bb 331
Aanw 1913 VII 10Cc 210
Aanw 1913 VII 10Dd 332
Aanw 1913 VII 10Ee 341
Aanw 1913 VII 11a 2
Aanw 1913 VII 11b 6
Aanw 1913 VII 11c 352
Aanw 1913 VII 11d 8
Aanw 1913 VII 11e 9
Aanw 1913 VII 11f 25
Aanw 1913 VII 11g 351-1
Aanw 1913 VII 11h 351-2
Aanw 1913 VII 11i 12
Aanw 1913 VII 11j 4
Aanw 1913 VII 11k 353
Aanw 1913 VII 11l 354
Aanw 1913 VII 11m 35-6
Aanw 1913 VII 11n 35-5
Aanw 1913 VII 11o 5
Aanw 1913 VII 11p 10-1
Aanw 1913 VII 11q 10-2
Aanw 1913 VII 11r 366-1
Aanw 1913 VII 11s 366-1
Aanw 1913 VII 11t 366-3
Aanw 1913 VII 11u 10-3
Aanw 1913 VII 11v 10-4
Aanw 1913 VII 11w 384-1
Aanw 1913 VII 11x 384-2
Aanw 1913 VII 11y 384-3
Aanw 1913 VII 11z 7
Aanw 1913 VII 11Aa-1 7-1
Aanw 1913 VII 11Aa-2 7-1a
Aanw 1913 VII 11Bb 7-2
Aanw 1913 VII 11Cc 7-3
Aanw 1913 VII 11Dd 11-1
Aanw 1913 VII 11Ee 11-2
Aanw 1913 VII 11Ff 3
Aanw 1913 VII 12-1 246-2
Aanw 1913 VII 12-2 268
Aanw 1913 VII 12-3 269
Aanw 1913 VII 12-4 261
Aanw 1913 VII 12-5 262
Aanw 1913 VII 12-6 264
Aanw 1913 VII 12-7 221
Aanw 1913 VII 12-8 267-1
Aanw 1913 VII 12-9 251
Aanw 1913 VII 12-10 267-2
Aanw 1913 VII 12-11 18-1
Aanw 1913 VII 12-12 18-2
Aanw 1913 VII 12-13 18-3
Aanw 1913 VII 12-14 18-4
Aanw 1913 VII 12-15 18-5
Aanw 1913 VII 12-16 18-6
Aanw 1913 VII 12-17 18-7
Aanw 1913 VII 12-18 21-1
Aanw 1913 VII 12-19 21-2
Aanw 1913 VII 12-20 16-1
Aanw 1913 VII 12-21 16-17
Aanw 1913 VII 12-22 16-16
Aanw 1913 VII 12-23 16-18
Aanw 1913 VII 12-24 16-15
Aanw 1913 VII 12-25 16-14
Aanw 1913 VII 12-26 16-13
Aanw 1913 VII 12-27 16-12
Aanw 1913 VII 12-28 16-11
Aanw 1913 VII 12-29 16-10
Aanw 1913 VII 12-30 16-7
Aanw 1913 VII 12-31 16-8
Aanw 1913 VII 12-32 16-9
Aanw 1913 VII 12-33 16-6
Aanw 1913 VII 12-34 16-5
Aanw 1913 VII 12-35 16-4
Aanw 1913 VII 12-36 16-17
Aanw 1913 VII 12-37 17
Aanw 1913 VII 12-38 16-3
Aanw 1913 VII 12-39 16-V
Aanw 1913 VII 12-40 257-5
Aanw 1913 VII 12-41 257-7
Aanw 1913 VII 12-42 257-8
Aanw 1913 VII 12-43 257-3
Aanw 1913 VII 12-44 257-6
Aanw 1913 VII 12-45 257-4
Aanw 1913 VII 12-46 257-7
Aanw 1913 VII 12-47 257-1
Aanw 1913 VII 12-48 224-1
Aanw 1913 VII 12-49 224-2
Aanw 1913 VII 12-50 220
Aanw 1913 VII 12-51 222-1
Aanw 1913 VII 12-52 222-2
Aanw 1913 VII 12-53 223
Aanw 1913 VII 12-54 225
Aanw 1913 VII 12-55 13
Aanw 1913 VII 12-56 244
Aanw 1913 VII 12-57 278
Aanw 1913 VII 12-58 105
Aanw 1913 VII 12-59 287
Aanw 1913 VII 12-60 279
Aanw 1913 VII 12-61 276
Aanw 1913 VII 12-62 14
Aanw 1913 VII 12-63 277
Aanw 1913 VII 12-64 250
Aanw 1913 VII 12-65 275-1
Aanw 1913 VII 12-65-2 275-2
Aanw 1913 VII 12-66 275-3
Aanw 1913 VII 12-67 274
Aanw 1913 VII 12-68 275-4
Aanw 1913 VII 12-69 275-5
Aanw 1913 VII 12-70 275-6
Aanw 1913 VII 12-71 270
Aanw 1913 VII 12-72 271-1
Aanw 1913 VII 12-73 271-15
Aanw 1913 VII 12-74 271-2
Aanw 1913 VII 12-75 271-16
Aanw 1913 VII 12-76 271-14
Aanw 1913 VII 12-77 271-13
Aanw 1913 VII 12-78 271-12
Aanw 1913 VII 12-79 271-11
Aanw 1913 VII 12-80 271-10
Aanw 1913 VII 12-81 271-9
Aanw 1913 VII 12-82 271-8
Aanw 1913 VII 12-83 271-4
Aanw 1913 VII 12-84 271-5
Aanw 1913 VII 12-85 564
Aanw 1913 VII 12-85-1 271-6
Aanw 1913 VII 12-86 271-7
Aanw 1913 VII 12-87 271-3
Aanw 1913 VII 12-88 272
Aanw 1913 VII 12-89 286
Aanw 1913 VII 12-90 22-1
Aanw 1913 VII 12-91 22-2
Aanw 1913 VII 12-92 23
Aanw 1913 VII 12-93 -
Aanw 1913 VII 12-94 259
Aanw 1913 VII 12-95 266
Aanw 1913 VII 12-96 245
Aanw 1913 VII 12-97 248
Aanw 1913 VII 12-98 263
Aanw 1913 VII 12-99 252-1
Aanw 1913 VII 12-100 252-2
Aanw 1913 VII 12-101 252-3
Aanw 1913 VII 12-102 253-1
Aanw 1913 VII 12-103 253-2
Aanw 1913 VII 12-104 253-3
Aanw 1913 VII 12-105 253-4
Aanw 1913 VII 12-106 253-A1
Aanw 1913 VII 12-107 253-A2
Aanw 1913 VII 12-108 253-A3
Aanw 1913 VII 12-109 253-A4
Aanw 1913 VII 12-110 246-3
Aanw 1913 VII 12-111 247
Aanw 1913 VII 12-112 271
Aanw 1913 VII 12-113 249
Aanw 1913 VII 12-114 256
Aanw 1913 VII 12-115 254
Aanw 1913 VII 12-116 214
Aanw 1913 VII 12-117 260
Aanw 1913 VII 12-118 258
Aanw 1913 VII 12-119 290-1
Aanw 1913 VII 12-120 291
Aanw 1913 VII 12-121 265
Aanw 1913 VII 12-122 246-1
Aanw 1913 VII 12-123 18-6
Aanw 1913 VII 12-124 246-4
Aanw 1913 VII 12-125 246-5
Aanw 1913 VII 12-126 292-1
Aanw 1913 VII 12-127 293
Aanw 1913 VII 12-128 294
Aanw 1913 VII 12-129 295
Aanw 1913 VII 12-130 290-2
Aanw 1913 VII 12-131 292-2
Aanw 1913 VII 12-132 288-1
Aanw 1913 VII 12-133 288-2
Aanw 1913 VII 12-134 288-3
Aanw 1913 VII 12-135 288-4
Aanw 1913 VII 12-136 288-5
Aanw 1913 VII 12-137 288-6
Aanw 1913 VII 12-138 289
Aanw 1913 VII 12-139 255
Aanw 1913 VII 12-140 241
Aanw 1913 VII 12-141 242
Aanw 1913 VII 12-142 19-1
Aanw 1913 VII 12-143 19-2
Aanw 1913 VII 12-144 19-3
Aanw 1913 VII 12-145 19-4
Aanw 1913 VII 12-146 19-5
Aanw 1913 VII 12-147 19-6
Aanw 1913 VII 12-148 20-1
Aanw 1913 VII 12-149 20-2
Aanw 1913 VII 12-150 20-3
Aanw 1913 VII 12-151 20-4
Aanw 1913 VII 12-152 243-1
Aanw 1913 VII 12-153 243-2
Aanw 1913 VII 12-154 243-3
Aanw 1913 VII 12-155 226
Aanw 1913 VII 12-156 227
Aanw 1913 VII 12-157 228
Aanw 1913 VII 12-158 229-1
Aanw 1913 VII 12-159 229-2
Aanw 1913 VII 12-160 230
Aanw 1913 VII 12-161 231-1
Aanw 1913 VII 12-162 231-2
Aanw 1913 VII 12-163 232
Aanw 1913 VII 12-164 233
Aanw 1913 VII 12-165 234
Aanw 1913 VII 12-166 235
Aanw 1913 VII 12-167 236
Aanw 1913 VII 12-168 237
Aanw 1913 VII 12-169 238
Aanw 1913 VII 12-170 239
Aanw 1913 VII 12-171 240
Aanw 1913 VII 12-172 273-1
Aanw 1913 VII 12-173 273-2
Aanw 1913 VII 12-174 273-3
Aanw 1913 VII 12-175 273-4
Aanw 1913 VII 12-176 273-5
Aanw 1913 VII 12-177 273-6
Aanw 1913 VII 12-178 273-7
Aanw 1913 VII 12-179 273-8
Aanw 1913 VII 12-180 273-9
Aanw 1913 VII 13-1 199-1
Aanw 1913 VII 13-2 199-2
Aanw 1913 VII 13-3 199-3
Aanw 1913 VII 13-4 211
Aanw 1913 VII 13-5 200-1
Aanw 1913 VII 13-6 15
Aanw 1913 VII 13-7 199-4
Aanw 1913 VII 13-8 199-5
Aanw 1913 VII 13-9 199-6
Aanw 1913 VII 13-10 199-7
Aanw 1913 VII 13-11 199-8
Aanw 1913 VII 13-12 199-9
Aanw 1913 VII 13-13 199-10
Aanw 1913 VII 13-14 199-11
Aanw 1913 VII 13-15 199-12
Aanw 1913 VII 13-16 199-13
Aanw 1913 VII 13-17 199-14
Aanw 1913 VII 13-18 199-15
Aanw 1913 VII 13-19 199-16
Aanw 1913 VII 13-20 199-17
Aanw 1913 VII 13-21 199-18
Aanw 1913 VII 13-22 199-19
Aanw 1913 VII 13-23 199-20
Aanw 1913 VII 13-24 199-21
Aanw 1913 VII 13-25 199-22
Aanw 1913 VII 13-26 199-23
Aanw 1913 VII 13-27 199-24
Aanw 1913 VII 13-28 199-25
Aanw 1913 VII 13-29 199-26
Aanw 1913 VII 13-30 200-2
Aanw 1913 VII 13-31 204-2
Aanw 1913 VII 13-32 207
Aanw 1913 VII 13-33 201
Aanw 1913 VII 13-34 202
Aanw 1913 VII 13-35 208
Aanw 1913 VII 13-36 209
Aanw 1913 VII 13-37 203
Aanw 1913 VII 13-38 206
Aanw 1913 VII 13-39 204-1
Aanw 1913 VII 13-40 212
Aanw 1913 VII 13-41 205
Aanw 1913 VII 13-42 213
Aanw 1913 VII 14-1 167
Aanw 1913 VII 14-2 130
Aanw 1913 VII 14-3 168
Aanw 1913 VII 14-4 169
Aanw 1913 VII 14-5 170
Aanw 1913 VII 14-6 171
Aanw 1913 VII 14-7 172
Aanw 1913 VII 14-8 173
Aanw 1913 VII 14-9 174
Aanw 1913 VII 14-10 175
Aanw 1913 VII 14-11 176
Aanw 1913 VII 14-12 33-1
Aanw 1913 VII 14-13 33-2
Aanw 1913 VII 14-14 34-8
Aanw 1913 VII 14-15 34-8A
Aanw 1913 VII 14-16 34-4
Aanw 1913 VII 14-17 34-6
Aanw 1913 VII 14-18 34-3
Aanw 1913 VII 14-19 34-5
Aanw 1913 VII 14-20 34-2
Aanw 1913 VII 14-21 34-1
Aanw 1913 VII 14-22 34-6
Aanw 1913 VII 14-23 34-7A
Aanw 1913 VII 14-24 34-8B
Aanw 1913 VII 14-25 46-1
Aanw 1913 VII 14-26 46-2
Aanw 1913 VII 14-27 33-3
Aanw 1913 VII 14-28 33-4
Aanw 1913 VII 14-29 34-1A
Aanw 1913 VII 14-30 34-2
Aanw 1913 VII 14-31 34-3A
Aanw 1913 VII 14-32 34-4A
Aanw 1913 VII 14-33 34-5A
Aanw 1913 VII 14-34 47
Aanw 1913 VII 14-35 35
Aanw 1913 VII 14-36 36
Aanw 1913 VII 14-37 37
Aanw 1913 VII 14-38 38
Aanw 1913 VII 14-39 48-1
Aanw 1913 VII 14-40 39
Aanw 1913 VII 14-41 40
Aanw 1913 VII 14-42 49
Aanw 1913 VII 14-43 41
Aanw 1913 VII 14-44 48-2
Aanw 1913 VII 14-45 50
Aanw 1913 VII 14-46 42
Aanw 1913 VII 14-47 51
Aanw 1913 VII 14-48 52
Aanw 1913 VII 14-49 53
Aanw 1913 VII 14-50 54
Aanw 1913 VII 14-51 55
Aanw 1913 VII 14-52 43
Aanw 1913 VII 14-53 58
Aanw 1913 VII 14-54 56
Aanw 1913 VII 14-55 106
Aanw 1913 VII 14-56 131
Aanw 1913 VII 14-57 44
Aanw 1913 VII 14-58 45-1
Aanw 1913 VII 14-59 45-2
Aanw 1913 VII 14-60 45-3
Aanw 1913 VII 14-61 45-4
Aanw 1913 VII 14-62 113-1
Aanw 1913 VII 14-63 113-2
Aanw 1913 VII 14-64 113-3
Aanw 1913 VII 14-65 113-4
Aanw 1913 VII 14-66 113-5
Aanw 1913 VII 14-67 113-6
Aanw 1913 VII 14-68 114-1
Aanw 1913 VII 14-69 114-2
Aanw 1913 VII 14-70 114-3
Aanw 1913 VII 14-70 114-3
Aanw 1913 VII 14-71 114-4
Aanw 1913 VII 14-72 114-5
Aanw 1913 VII 14-73 114-6
Aanw 1913 VII 14-74 114-7
Aanw 1913 VII 14-75 114-8
Aanw 1913 VII 14-76 114-9
Aanw 1913 VII 14-77 114-10
Aanw 1913 VII 14-78 107
Aanw 1913 VII 14-79 108
Aanw 1913 VII 14-80 115
Aanw 1913 VII 14-81 116
Aanw 1913 VII 14-82 109
Aanw 1913 VII 14-83 114-11
Aanw 1913 VII 14-84 117
Aanw 1913 VII 14-85 110
Aanw 1913 VII 14-86 111
Aanw 1913 VII 14-87 112
Aanw 1913 VII 14-88 118
Aanw 1913 VII 14-89 187
Aanw 1913 VII 14-90 119-1
Aanw 1913 VII 14-91 119-2
Aanw 1913 VII 14-92 188
Aanw 1913 VII 14-93 120
Aanw 1913 VII 14-94 132
Aanw 1913 VII 14-95 57
Aanw 1913 VII 14-96 198
Aanw 1913 VII 14-97 121-1
Aanw 1913 VII 14-98 121-2
Aanw 1913 VII 14-99 121-3
Aanw 1913 VII 14-100 121-4
Aanw 1913 VII 14-101 189-1
Aanw 1913 VII 14-102 189-2
Aanw 1913 VII 14-103 189-3
Aanw 1913 VII 14-104 189-4
Aanw 1913 VII 14-105 190
Aanw 1913 VII 14-106 191
Aanw 1913 VII 14-107 192-1
Aanw 1913 VII 14-108 193-1
Aanw 1913 VII 14-109 194
Aanw 1913 VII 14-110 193-2
Aanw 1913 VII 14-111 195
Aanw 1913 VII 14-112 197
Aanw 1913 VII 14-113 192-2
Aanw 1913 VII 14-114 196
Aanw 1913 VII 14-115 162
Aanw 1913 VII 14-116 164
Aanw 1913 VII 14-117 158
Aanw 1913 VII 14-118 159
Aanw 1913 VII 14-119 160-1
Aanw 1913 VII 14-120 160-2
Aanw 1913 VII 14-121 160-3
Aanw 1913 VII 14-122 160-4
Aanw 1913 VII 14-123 161
Aanw 1913 VII 14-124 133-1
Aanw 1913 VII 14-125 133-2
Aanw 1913 VII 14-126 135A-1
Aanw 1913 VII 14-127 134-1
Aanw 1913 VII 14-128 134-2
Aanw 1913 VII 14-129 135A-2
Aanw 1913 VII 14-130 140-1
Aanw 1913 VII 14-131 140-2
Aanw 1913 VII 14-132 135B-1
Aanw 1913 VII 14-133 135A-3
Aanw 1913 VII 14-134 135B-2
Aanw 1913 VII 14-135 135A-4
Aanw 1913 VII 14-136 135B-3
Aanw 1913 VII 14-137 135B-4
Aanw 1913 VII 14-138 122
Aanw 1913 VII 14-139 123
Aanw 1913 VII 14-140 124-1
Aanw 1913 VII 14-141 124-2
Aanw 1913 VII 14-142 125
Aanw 1913 VII 14-143 126-1
Aanw 1913 VII 14-144 126-2
Aanw 1913 VII 14-145 127-1
Aanw 1913 VII 14-146 127-2
Aanw 1913 VII 14-147 127-3
Aanw 1913 VII 14-148 127-4
Aanw 1913 VII 14-149 128-1
Aanw 1913 VII 14-150 128-2
Aanw 1913 VII 14-151 128-3
Aanw 1913 VII 14-152 128-4
Aanw 1913 VII 14-153 128-5
Aanw 1913 VII 14-154 128-6
Aanw 1913 VII 14-155 128-7
Aanw 1913 VII 14-156 128-8
Aanw 1913 VII 14-157 128-9
Aanw 1913 VII 14-158 152
Aanw 1913 VII 14-159 177-1
Aanw 1913 VII 14-160 177-2
Aanw 1913 VII 14-161 177-3
Aanw 1913 VII 14-162 177-4
Aanw 1913 VII 14-163 177-5
Aanw 1913 VII 14-164 177-6
Aanw 1913 VII 14-165 177-7
Aanw 1913 VII 14-166 177-8
Aanw 1913 VII 14-167 177-9
Aanw 1913 VII 14-168 177-10
Aanw 1913 VII 14-169 177-11
Aanw 1913 VII 14-170 153
Aanw 1913 VII 14-171 178
Aanw 1913 VII 14-172 150
Aanw 1913 VII 14-173 154
Aanw 1913 VII 14-174 186
Aanw 1913 VII 14-175 184
Aanw 1913 VII 14-176 156
Aanw 1913 VII 14-177 183
Aanw 1913 VII 14-178 185
Aanw 1913 VII 14-179 157
Aanw 1913 VII 14-180 180
Aanw 1913 VII 14-181 165
Aanw 1913 VII 14-182 181
Aanw 1913 VII 14-183 163-1
Aanw 1913 VII 14-184 163-2
Aanw 1913 VII 14-185 179-1
Aanw 1913 VII 14-186 179-2
Aanw 1913 VII 14-187 182-1
Aanw 1913 VII 14-188 182-2
Aanw 1913 VII 14-189 166
Aanw 1913 VII 14-190 155
Aanw 1913 VII 14-191 137
Aanw 1913 VII 14-192 136
Aanw 1913 VII 14-193 147
Aanw 1913 VII 14-194 148
Aanw 1913 VII 14-195 143
Aanw 1913 VII 14-196 149
Aanw 1913 VII 14-197 142.1
Aanw 1913 VII 14-198 141
Aanw 1913 VII 14-199 142.2
Aanw 1913 VII 14-200 142.3
Aanw 1913 VII 14-201 129-1
Aanw 1913 VII 14-202 129-2
Aanw 1913 VII 14-203 139
Aanw 1913 VII 14-204 145
Aanw 1913 VII 14-205 151
Aanw 1913 VII 14-206 146
Aanw 1913 VII 14-207 144
Aanw 1913 VII 14-208 138
Aanw 1913 VII 15-1 305
Aanw 1913 VII 15-2 311
Aanw 1913 VII 15-3 314-1
Aanw 1913 VII 15-4 314-2
Aanw 1913 VII 15-5 314-3
Aanw 1913 VII 15-6 318-1
Aanw 1913 VII 15-7 315
Aanw 1913 VII 15-8 314-4
Aanw 1913 VII 15-9 318-2
Aanw 1913 VII 15-10 306
Aanw 1913 VII 15-11 310
Aanw 1913 VII 15-12 316
Aanw 1913 VII 15-13 312
Aanw 1913 VII 15-14 307-6
Aanw 1913 VII 15-15 307-5
Aanw 1913 VII 15-16 307-4
Aanw 1913 VII 15-17 307-3
Aanw 1913 VII 15-18 307-2
Aanw 1913 VII 15-19 307-1
Aanw 1913 VII 15-20 320
Aanw 1913 VII 15-21 319
Aanw 1913 VII 15-22 308
Aanw 1913 VII 15-23 317
Aanw 1913 VII 15-24 313
Aanw 1913 VII 15-25 309
Aanw 1913 VII 16-1 358
Aanw 1913 VII 16-2 359
Aanw 1913 VII 16-3 280
Aanw 1913 VII 16-4 368
Aanw 1913 VII 16-5 361
Aanw 1913 VII 16-6 367
Aanw 1913 VII 16-7 27
Aanw 1913 VII 16-8 362
Aanw 1913 VII 16-9 363